臺灣高雄地方法院刑事判決　　　　　　94年度交簡上字第26號
上　訴　人　丙○○
選任辯護人　周元培律師
上列上訴人因業務過失傷害案件，不服本院高雄簡易庭中華民國
93年11月15日93年度交簡字第2696號所為第一審判決（聲請簡易
判決處刑書案號：臺灣高雄地方法院檢察署93年度調偵字第546
、547 號），提起上訴，本院管轄之第2 審合議庭判決如下：
    主  文
原判決關於丙○○部分撤銷。
丙○○無罪。
    理  由
一、聲請簡易判決處刑意旨略以：被告（即上訴人）丙○○係以
    載運礦泉水、農產品販售等業務為業，乙○○係以貨車載運
    貨品擺設路邊攤為業，均為從事業務之人。丙○○於民國93
    年1 月20日5 時30分許，駕駛車牌號碼ZP-1247 號自用小貨
    車，載運蕃茄欲前往高雄縣大社鄉販售途中，沿高雄縣仁武
    鄉○○路由南往北方向行駛，途經該路與水管路路口時，適
    乙○○亦駕駛車牌號碼ZG-0669 號自用小貨車，搭載其妻丁○○○，載運貨品欲前往屏東縣高樹鄉○設路邊攤途中，沿
    高雄縣仁武鄉○○路由西往東方向行駛，途經該路與中正路
    路口時，丙○○本應注意駕駛汽車，行經閃紅燈號誌交叉路
    口支線道車應停讓幹道車先行，乙○○本應注意駕駛汽車，
    行經閃黃燈號誌交叉路口應減速接近注意安全小心通過，且
    依當時情形，天候晴、夜間有照明、鄉道○○○路面、路面
    狀態乾燥、無缺陷、無障礙物、視距良好，又無不能注意之
    情事，丙○○、乙○○2 人竟均疏未注意，致丙○○所駕駛
    之自小貨車車頭與乙○○所駕駛之自小貨車右側車身發生擦
    撞而肇禍，致丙○○受有頭部外傷、頂部挫傷、胸部挫傷、
    四肢多處擦傷等傷害（乙○○所涉業務過失傷害犯行部分，
    經判處拘役40日，因當事人未於法定期間內提起上訴而確定
    ），乙○○所駕駛之自小貨車上之乘客丁○○○受有左胸挫
    傷之傷害。因認被告涉犯刑法第284 條第2 項前段之業務過
    失傷害罪嫌云云。
二、按犯罪事實應依證據認定之，無證據不得認定犯罪事實；又
    不能證明被告犯罪者，應諭知無罪之判決，刑事訴訟法第15
    4 條第2 項及第301 條第1 項分別定有明文。次按告訴人之
    告訴，係以使被告受刑事訴追為目的，是其陳述是否與事實
    相符，仍應調查其他證據以資審認，最高法院52年台上字第
    130 0 號著有判例可資參照。復按刑事訴訟法上所謂認定犯
    罪事實之證據，係指足以認定被告確有犯罪行為之積極證據
    而言，如未能發現相當證據或證據不足以證明，自不能以推
    測或擬制之方法，以為裁判基礎，最高法院29年上字第310
    5 號及40年台上字第86號分別著有判例可資參照。再刑事訴
    訟上證明之資料，無論其為直接或間接證據，均須達於通常
    一般之人均不致有所懷疑，而得確信其為真實之程度，始得
    據為有罪之認定，若關於被告是否犯罪之證明未能達此程度
    ，而有合理懷疑之存在，致使無從形成有罪之確信，根據「
    罪證有疑，利於被告」之證據法則，即不得遽為不利被告之
    認定，亦有最高法院76年度臺上字第4986號判例可資參照。
三、本件公訴人認被告丙○○涉犯上開罪嫌，無非以(1)被告丙○○於警局中之供述、(2)證人乙○○於警詢中之陳述(3)告訴人
    丁○○○於偵查中之指述、(4)道路交通事故調查報告表(一)、
    (二)、道路交通事故現場圖、現場照片18張、(5)財團法人長庚
    紀念醫院高雄分院診斷證明書1 紙、(6)臺灣省高屏澎車輛行
    車事故鑑定委員會93年4 月30日高屏澎鑑字第930625號鑑定
    意見書及臺灣省車輛事故覆議鑑定委員會93年7 月21日府覆
    議字第9320555 號函各1 份等證物為其論據。
四、訊據被告丙○○固坦承以載運礦泉水、農產品販售等業務為
    業，並於前揭時地與乙○○所駕駛之上開車輛發生車禍事故
    ，惟堅決否認有何業務過失傷害之犯行，辯稱：(1)警方所繪
    製的道路交通事故現圖之車輛停止位置與交通事故現場勘驗
    圖（下稱現場勘驗圖）不符，致車輛行車事故鑑定委員會、
    車輛行車事故覆議鑑定委員會為不正確之鑑定，應以現場勘
    驗圖；(2)是乙○○開車太快，以致乙○○的車輛右側擦撞我
    所駕車輛之車頭，不是我車輛的車頭去撞乙○○車的右側；
    (3)告訴人丁○○○並未因本件車禍受傷，依病歷資料她受有
    明顯外傷，左胸疼病並非傷害等語。惟查：
  (一)就上開車禍之發生確係被告所駕車輛之車頭與乙○○所駕車
    輛之右側車身發生撞擊所致，有下列事證足資證明：
  1.此部分之事實業據告訴人丁○○○於偵訊及本院審理時指訴
    明確（見93年度發查字第3 、4 頁，本院簡上字卷第114 至
    116 頁），核與證人乙○○於警詢及本院審理中證稱：本件
    車禍係因被告所駕車輛之前車頭，撞擊我所駕車輛之右側車
    身所致之情節相致相符（見警卷第7 頁、本院卷第111 、
    112 頁），復有乙○○所駕車輛右側車身毀損照片2 張在卷
    可稽（見警卷第22、23頁）。
  2.經本院核對警方所繪製之道路交通事故現圖（見警卷第16頁
    ）及交通事故現場勘驗圖（下稱現場勘驗圖，見本院簡上卷
    第31頁），該2 圖就肇事車輛事故發生後停止之位置，與現
    場所示各基準點之距離均屬相同，並無不符之處。又現場製
    作的現場勘驗圖是草圖，沒有依照比例尺下去劃，送鑑定的
    道路交通事故現場圖是依照現場勘驗圖的比例製作的，且照
    片是晚上拍的，所以拍起來比較不清楚，應以現場測量的為
    準，業據證人即現場處理之員警甲○○到庭證述明確（見本
    院簡上卷第110 、111 頁），由上可知現場勘驗圖僅係現場
    繪製之草圖，事故現場車輛之相關位置，並非依正確比例所
    繪製。而道路交通事故現場圖既係依照現場勘驗圖所記載之
    距離，輔以正確之比例加以繪製，其所呈現肇事車輛與肇事
    地點基準點間之相關位置，自應較屬草圖性質之現場勘驗圖
    為正確。況道路交通事故現場圖與現場勘驗圖所記載之相關
    距離並無不同，已如上述，是以被告辯稱道路交通事故現圖
    與現場勘驗圖及現場照片不符，應以現場勘驗圖為準云云，
    並非可採。
  3.依道路交通事故調談話紀錄表（見本院簡字卷第16、17頁）
    、道路交通事故現場圖可知，被告當時係駕車沿高雄縣仁武
    鄉○○路由南向北行駛，而乙○○則係駕車沿高雄縣仁武鄉
    ○○路由西向東行駛，如被告上開所辯係屬真實，則被告
    所駕車輛於遭乙○○所駕車輛由西向東（即由被告之左側至
    右側）擦撞車頭後，則依物體之慣性原理，被告所駕車輛勢
    將遭此一衝擊力量帶往其原行駛方向之東方（即被告之右側
    ），然觀之道路交通事故現場圖，被告所駕車輛於肇事後所
    停止之位置，卻係停止於其原行駛車道之西方（被告之左側
    ）。再觀諸警卷第19頁及被告所庭呈之照片（見本院簡上字
    卷第32、33頁），被告所駕車輛車頭已呈凹陷之毀損狀態，
    殊難想像僅遭其他車輛擦撞，即能造成如此嚴重之毀損，況
    被告所駕車輛擋風玻璃右側支柱，亦有明顯向左側偏移之損
    毀情形（見本院簡上字卷第33頁），顯係遭略偏右方之力量
    撞擊，亦與被告所指係遭乙○○所駕車輛由左至右擦撞車頭
    ，係由左方撞擊之情形不符。是以被告上開之所辯，不僅
    與其所駕車輛車頭毀損之情形未合，且與物體之慣性原理有
    違，顯係事後卸責之詞，洵非可採。是綜上所述，被告所駕
    駛之自小貨車車頭與乙○○所駕駛之自小貨車右側車身發生
    撞擊而肇生本件車禍，應可認定。
  (二)又按汽車行駛至交岔路口，其行進應遵守燈光號誌之指示，
    其中閃光紅燈表示「停車再開」，車輛應減速接近，先停止
    於交岔路口前，讓幹線道車優先通行後認為安全時，方得續
    行，道路交通安全規則第102 條第1 項第1 款、道路交通標
    誌標線號誌設置規則第211 條第1 項第2 款分別定有明文，
    此為一般駕駛人應注意並能注意之事項，本件被告既考領有
    適當駕照，有卷附道路交通事故調查報告表(二)可憑（見警卷
    第18頁），對此自難諉為不知，且其於案發初始警詢時（即
    製作道路交通事故談話紀錄表）供稱：至肇事時地，慢慢直
    駛，突然左方有部自小貨車衝出，便發生車禍等語，並未提
    及曾於交岔路口前停車讓幹線道車優先通行之情形（見本院
    簡字卷第17頁），顯見其並未注意遵守上開規定駕駛車輛，
    再依道路交通事故調查報告表(一)所載及現場相片所示，本件
    車禍發生當時天候晴朗、夜間有照明、柏油路面、乾燥無缺
    陷、無障礙物，依被告之智識能力並無不能注意之情事，被
    告竟疏未注意上開規定即貿然通過該路口，而與證人乙○○
    所駕駛之車輛發生碰撞，其駕駛行為有過失甚為明確。且本
    件經送臺灣高屏澎區車輛行車事故鑑定委員會鑑定及臺灣省
    車輛行車事故覆議鑑定委員會覆議結果，亦認被告駕車行經
    閃光紅燈號誌交岔路口支線道車未暫停讓幹線道車先行，為
    肇事主因，有該行車事故鑑定委員會93年4 月30日高屏澎鑑
    字第930625號函（見發查卷第7 至9 頁）及上開覆議鑑定委
    員會93年7 月21日府覆議字第9320555 號函各1 份（93年度
    調偵字第547 號卷第9 至11頁）附卷可憑，益證被告就本件
    車禍事故之發生確有過失。
  (三)被告就本案車禍之發生有前述之過失，而告訴人指稱其因本
    件車禍受傷，雖所提出之財團法人長庚紀念醫院高雄分院診
    斷證明書載明其受有「胸部挫傷」之傷害（見發查卷第6 頁
    ），然查，告訴人於本院審理時到庭證稱：翻車後，我在乙○○的上方，整個身體壓住他，當時我的左側胸部受傷很痛
    ，救護車的人就叫我去醫院，醫師說我有受傷等語（見本院
    簡上字卷第117 、118 頁），並未指述其受有何紅腫、瘀青
    之傷害，且證人甲○○到庭證稱：我到現場時，看當時撞擊
    力道很大，但在現場的3 個人（即被告、乙○○、告訴人）
    外表都沒有明顯的傷勢，所以我建議他們到醫院檢查是否有
    受傷等語（見本院卷第109 頁），明確證稱並未目睹告訴人
    受有何種傷害，是告訴人是否受有傷害已有可盤。又經本院
    向前揭醫院調取丁○○○之病歷資料，其中護理病歷記載告
    訴人無明顯外傷，左胸及左肩疼痛（見本院簡上字卷第69頁
    ），又告訴人病歷上人形圖示旁英tenderness（＋）意為會
    疼痛，ch est wall lesion（－）意為無胸壁外傷。告訴人
    主訴受有鈍傷，會有壓痛感，但並無明顯外傷，亦有該醫院
    94 年6月1 日（94）長庚院高字第451781號函1 紙在卷可稽
    ，顯見告訴人於送往上開醫院就醫時，並無明顯外傷之事實
    應可認定，故前揭告訴人診斷證明書上「胸部挫傷」之記載
    ，應係醫師依據告訴人指述左胸疼痛而為之推斷，並非其實
    際觀察所得，自不得憑該診斷證明書之記載，遽認告訴人確
    受有左胸挫傷之傷害。綜上，縱有告訴人所陳左胸疼痛之主
    觀感受，但在客觀上並無法驗出有何傷勢，即不能認其已受
    有傷害。
五、綜上，本件事故被告雖有過失，然告訴人並未受傷，已如前
    述，是被告所為，即僅屬民事糾葛，而與刑法業務過失傷害
    罪之構成要件有間。此外，本院復查無其他積極證據，足資
    認定聲請簡易判決處刑意旨所論列之犯罪事實屬實，揆諸前
    開說明，既不能證明被告犯罪，依法自應為無罪之諭知。原
    判決關於被告部分（原判決關於被告乙○○部分，業已判決
    確定）未察，遽為對被告論罪科刑之判決，自有未洽，被告
    上訴意旨指摘及此，上訴為有理由，應由本院將此原判決此
    部分予以撤銷改判，並為被告無罪之諭知。
六、另按檢察官聲請以簡易判決處刑之案件，經法院認為有第45
    1 條之1 第4 項但書之情形者，應適用通常訴訟程序審判之
    ，刑事訴訟法第452 條定有明文。又按對於簡易判決之上訴
    ，準用刑事訴訟法第3 編第1 章及第2 章之規定，管轄第2
    審之地方法院合議庭受理簡易判決上訴案件，應依通常程序
    審理。其認案件有刑事訴訟法第452 條之情形者，應撤銷原
    判決，逕依通常程序為第一審判決，法院辦理刑事訴訟簡易
    程序案件應行注意事項第14項亦定有明文。本件原審依承辦
    檢察官聲請簡易判決處刑，對被告論罪科刑，經本院撤銷原
    判決，改判被告無罪，已詳如前述，足認檢察官聲請簡易判
    決處刑為不適當，而有刑事訴訟法第451 條之1 第4 項但書
    第3 款之情形，故依前揭規定，應由本院合議庭逕依通常程
    序審理後，自為第一審判決，檢察官如不服本判決，仍得於
    法定上訴期間內，向管轄之第2 審法院提起上訴，附此敘明
    。
據上論斷，應依刑事訴訟法第452 條、第455 條之1 第1 項、第
3 項、第369 條第1 項前段、第364 條、第301 條第1 項，判決
如主文。
本案經檢察官戊○○到庭執行職務。
中　　華　　民　　國　　94　　年　　8 　　月　　18　　日
                  交通法庭  審判長    法  官  張意聰
                                      法　官  黃宣撫
                                      法  官  李育信
以上正本證明與原本無異。
如不服本判決，應於收受送達後10日內向本院提出上訴書狀。
中　　華　　民　　國　　94　　年　　8 　　月　　18　　日
　　　　　　　　　　　　　　　　　　  書記官 洪生輝
